臺灣高等法院刑事裁定
110年度毒抗字第414號
抗  告  人
即  被  告  李金明


送達代收人  吳家彤
上列抗告人因違反毒品危害防制條例案件，不服臺灣新北地方法
院110年度毒聲字第219號，中華民國110年2月4日裁定，提起抗
告，本院裁定如下：
    主  文
抗告駁回。
    理  由
一、原裁定意旨略以：抗告人即被告李金明基於施用第二級毒品
    之犯意，於民國109年9月22日晚上11時許，在新北市○○區○○
    街00巷00弄00號住處內，以將第二級毒品大麻捲菸點燃吸食
    之方式，施用大麻1次之事實，為被告坦白承認，且其於109
    年9月23日下午4時許為警採集尿液送驗，送請台灣尖端先進
    生技醫藥股份有限公司以氣相層析質譜儀（GC/MS）檢驗結
    果，檢出大麻代謝物為38ng/mL ，呈大麻代謝物陽性反應，
    有該公司109年10月8日濫用藥物檢驗報告、臺北市政府警察
    局偵辦毒品案件尿液檢體委驗單、臺北市政府警察局文山第
    一分局搜索扣押筆錄、扣押物品目錄表、案發現場及扣押物
    品照片、交通部民用航空局航空醫務中心毒品鑑定書等在卷
    可稽，足認被告有施用第二級毒品之事實。又被告前未曾因
    施用毒品案件，經法院裁定觀察、勒戒或強制戒治，有本院
    被告前案紀錄表附卷可佐，是以本件聲請人之聲請於法相合
    ，應予准許，爰裁定被告應送勒戒處所觀察、勒戒，其期間
    不得逾2月等語。
二、抗告意旨略以：被告年方40初，長年從事倉儲管理業，有穩
    定正當工作，並以其經濟收入照顧自身及奉養同住之母親。
    被告過往並無任何毒品前科，僅因情感受挫，導致嚴重失眠
    及憂鬱症等，因聽聞大麻可以緩解有關症狀，始基於好奇及
    一時思慮不周施用大麻。然被告於109年9月23日經查獲後，
    已誠摯悔悟，並積極尋求戒除毒癮，除於109年10月14日起
    開始在中永和身心精神科診所接受診治外，更於同年月30日
    主動向檢察官聲請戒癮治療，且其又積極公益事務，而主動
    報名成為研發新冠肺炎疫苗之受試者（其於110年2月20日已
    施打第一劑，將於28天後施打第二劑），展現其具有戒除毒
    品之高度自我控制能力。是依上開情狀，對被告以社區型處
    遇之戒癮治療，俾以確認被告確已戒除大麻，當為已足，洵
    無將被告送勒戒處所觀察、勒戒，而中斷被告工作及經濟命
    脈，並使其參與之疫苗臨床試驗前功盡棄，切斷其與社會之
    聯結，再因機構處遇之標籤效應，導致復歸社會之困難。然
    原審未酙酌上情，逕為被告觀察、勒戒之裁定，顯與比例原
    則、充分衡量原則有違。綜上，爰請求撤銷原裁定，予被告
    戒癮治療云云。
三、按現行毒品危害防制條例對於「初犯」及「3年後再犯」之
    處遇，係採「觀察、勒戒」與「附命完成戒癮治療之緩起訴
    處分」併行之雙軌模式（同條例第24條雖有修正，但目前尚
    未生效施行）。觀察、勒戒程序，係導入療程觀念，對被告
    將來之危險所為預防、矯治措施，目的在戒除被告施用毒品
    之身癮及心癮，以達教化與治療之目的。除檢察官審酌個案
    情形，為附完成戒癮治療之緩起訴處分（同條例第24條第1
    項），或於犯罪未發覺前，自動向行政院衛生署指定之醫療
    機構請求治療，醫療機構免將請求治療者送法院或檢察機關
    （同條例第21條第1項），凡經檢察官聲請法院裁定將被告
    送勒戒處所觀察、勒戒，法院僅就其聲請是否適法或顯然不
    當而為裁定，且原則上應尊重檢察官職權之行使，除檢察官
    之判斷有違背法令、事實認定有誤或其裁量有重大明顯瑕疵
    外，尚不得任意指為違法，更無逕由法院裁定以戒癮治療代
    替觀察、勒戒之餘地。
四、抗告意旨以前揭情詞，提起本件抗告，惟查：
　㈠被告基於施用第二級毒品之犯意，於109年9月22日晚上11時
    許，在新北市○○區○○街00巷00弄00號住處內，以將第二級毒
    品大麻捲菸點燃吸食之方式，施用大麻1次之事實，業據被
    告於警詢及偵查中均坦承不諱，且其為警查獲後所採集之尿
    液檢體，經送請台灣尖端先進生技醫藥股份有限公司以酵素
    免疫分析法（EIA）為初步檢驗，並以氣相層析質譜儀法（G
    C/MS）確認檢驗結果後，確呈大麻代謝物（38ng/mL）陽性
    反應，此有台灣尖端先進生技醫藥股份有限公司109年10月8
    日濫用藥物檢驗報告（尿液檢體編號：121920號）、臺北市
    政府警察局偵辦毒品案件尿液檢體委驗單（尿液檢體編號：
    121920號）在卷可佐，以上開雙重檢驗方法作藥物及其代謝
    產物之定性及定量分析，幾乎不會有偽陽性反應，亦即如尿
    液中未含有毒品反應者，即不可能產生因藥物所引起之偽陽
    性反應，亦經行政院衛生署管制藥品管理局（現改制為行政
    院衛生福利部食品藥物管理署）92年6月20日管檢字第09200
    04713號函示明確，足見上開檢驗結果之正確性，況被告於
    刑事抗告狀亦坦認有聲請意旨所指之施用第二級毒品犯行，
    是被告確有施用第二級毒品大麻之事實，已堪認定。
　㈡又被告前未曾因施用第一、二級毒品案件，經法院裁定觀察
    、勒戒或強制戒治，有本院被告前案紀錄表附卷可佐，且被
    告另涉犯栽種第二級毒品大麻之違反毒品危害防制條例案件
    ，現由臺灣新北地方檢察署檢察官偵辦中，將來恐有無法完
    成緩起訴處分應遵守事項之情事，則檢察官綜合考量個案具
    體情形，認本案不適於機構外之處遇，而未選擇為附命完成
    戒癮治療之緩起訴處分，依法聲請裁定將被告送觀察、勒戒
    ，難認有何違法或明顯不當，依前揭說明，法院應尊重檢察
    官職權之行使。職此，原審詳查後，認被告確有施用第二級
    毒品之行為，裁定應送勒戒處所觀察、勒戒，於法並無不合
    ，原審並無自由斟酌以其他方式替代，亦無因被告個人因素
    而免予執行之餘地。是抗告意旨以被告個人身體、情感、家
    庭、工作、經濟等因素為由，請求戒癮治療云云，核屬無據
    ，難以此認定原裁定有所違誤。
五、綜上所述，檢察官審酌本件各情後，向原審聲請對被告為觀
    察、勒戒，尚難認其裁量有何違法或明顯失當之處。而原審
    依檢察官之聲請，裁定被告應送勒戒處所觀察、勒戒，經核
    其認事用法，並無違誤。被告猶執前詞提起本件抗告，指摘
    原裁定不當，並請求戒癮治療，為無理由，應予駁回。
據上論斷，應依刑事訴訟法第412條，裁定如主文。
中　　華　　民　　國　　110 　年　　 4 　　月　　8　　日
                  刑事第十九庭  審判長法　官  曾淑華
                                      法  官  許文章
                                      法  官  陳文貴
以上正本證明與原本無異。
不得再抗告。
                                      書記官  俞妙樺
中　　華　　民　　國　　110 　年　　4 　　月　　8 　　日